臺灣高等法院高雄分院刑事判決　　　　 96年度上訴字第457號
上　訴　人　臺灣高雄地方法院檢察署檢察官
被　　　告　甲○○
選任辯護人　吳永茂 律師
　　　　　　羅玲郁 律師
上列上訴人因被告違反毒品危害防制條例案件，不服臺灣高雄地
方法院95年度訴字第3253號中華民國95年12月29日第一審判決（
起訴案號：臺灣高雄地方法院檢察署95年度偵緝字第2497號），
提起上訴，本院判決如下：
    主  文
上訴駁回。
    理  由
一、公訴意旨略以：甲○○與謝鎮鴻（業經臺灣高雄地方法院以
    民國95年度訴字第580 號判處有期徒刑10年確定）均明知海
    洛因係毒品及管制進出口物品，竟共同基於運輸毒品之概括
    犯意聯絡，於95年間，謝鎮鴻因經濟狀況不佳為牟取高額運
    費，談妥由甲○○提供機票、事後支付新臺幣（下同）10萬
    元至15萬元酬勞等代價之方式，為甲○○運輸第一級毒品海
    洛因，謝鎮鴻遂連續於94年12月26日、95年1 月5 日，在中
    國大陸雲南省，向綽號「阿龍」之不詳年籍男子，購買第一
    級毒品海洛因1 包（2 兩至3 兩，均未扣案），將上開海洛
    因以保險套包裝成顆粒狀塞入肛門內後，再搭機返臺，已順
    利闖關多次。又謝鎮鴻承前之同一方式，於95年1 月間某日
    ，在中國大陸雲南省瑞麗某KTV 店內，向綽號「阿龍」之不
    詳年籍男子，以人民幣2 千元之代價購買第一級毒品海洛因
    1 包（合計淨重41.25 公克，純質淨重28.41 公克，純度
    68.87%），隨即以保險套包裝前開購得之海洛因，用上揭方
    式運輸毒品，旋於95年1 月12日搭乘長榮航空公司BR/828號
    班次飛機抵達臺灣高雄小港國際機場。嗣謝鎮鴻入境於海關
    檢查室時，為高雄縣政府警察局旗山分局會同財政部高雄關
    稅局人員查獲，並為專案員警帶往高雄市立大同醫院以X 光
    照射，發現其下腹部有不明物品阻塞，經灌腸後自其肛門取
    出10顆以保險套包裹之第一級毒品海洛因（合計淨重41.25
    公克，純質淨重28.41 公克，純度68.87%）。因認甲○○涉
    犯毒品危害防制條例第4 條第1 項運輸第一級毒品罪嫌及懲
    治走私條例第2 條第1 項私運管制物品進口罪嫌云云。
二、證據能力部分：
  (一)按被告以外之人於審判外之言詞或書面陳述，除法律有規定
    者外，不得作為證據，刑事訴訟法第159 條固定有明文，惟
    被告以外之人於審判外之陳述，雖不符同法第159 條之1 至
    之4 規定，而經當事人於審判程序同意作為證據，法院審酌
    該言詞陳述或書面陳述作成時之情況，認為適當者，亦得為
    證據。又當事人、代理人或辯護人於法院調查證據時，知有
    第159 條第1 項不得為證據之情形，而未於言詞辯論終結前
    聲明異議者，視為有前項之同意，此亦據同法159 條之5 規
    定甚明。查證人謝鎮鴻於95年1 月12日財政部高雄關稅局人
    員詢問時之供述，及卷附謝鎮鴻、甲○○之入出境查詢資料
    、法務部票據信用資訊連結作業資料、才團法人金融聯合徵
    信中心資料、扣押物品目錄表等書面，雖均為被告以外之人
    於審判外陳述及書面陳述，屬於傳聞證據，惟檢察官及被告
    、辯護人於審判程序均同意作為證據（見本院卷第33頁），
    本院審酌上開證據取得過程並無瑕疵，且與待證事實具有關
    連性等情況，認為適當，應認依刑事訴訟法第159 條之5 第
    1 項之規定，得為證據，而有證據能力。合先敘明。
  (二)次按被告以外之人於偵查中向檢察官所為陳述，除顯有不可
    信之情況者外，得為證據，刑事訴訟法第159 條之1 第2 項
    定有明文。偵查中對被告以外之人（包括證人、鑑定人、告
    訴人、被害人及共同被告等）所為之偵查筆錄，或被告以外
    之人向檢察官所提之書面陳述，性質上均屬傳聞證據。惟現
    階段刑事訴訟法規定檢察官代表國家偵查犯罪、實施公訴，
    依法其有訊問被告、證人及鑑定人之權，證人、鑑定人且須
    具結，而實務運作時，檢察官偵查中向被告以外之人所取得
    之陳述，原則上均能遵守法律規定，不致違法取供，其可信
    度極高，職是，被告以外之人前於偵查中已具結而為證述，
    除反對該項供述得具有證據能力之一方，已釋明「顯有不可
    信之情況」之理由外，不宜以該證人未能於審判中接受他造
    之反對詰問為由，即遽指該證人於偵查中之陳述不具證據能
    力。本件證人謝鎮鴻於檢察官偵查中所為之陳述，既已依法
    具結，且復無證據足認其於檢查官偵查中之供述有何顯不可
    信之情況，依上說明，證人謝鎮鴻於偵查中之證言自具有證
    據能力。
  (三)再按傳聞法則乃對於被告以外之人於審判外之言詞或書面陳
    述，亦即針對被告以外之人於審判外以言詞或書面所為之供
    述證據所為之規範。卷附謝鎮鴻私運毒品海洛因之照片15幀
    【見95年偵字第2978號卷（下稱檢一卷）第16-23 頁），乃
    以科學、機械之方式，對於當時拍攝狀況所為忠實且正確之
    記錄，性質上並非供述證據，自無刑事訴訟法第159條第1項
    規定之適用，附此敘明。
  (四)另按鑑定人由審判長、受命法官或檢察官就下列之人選任一
    人或數人充之：(1)就鑑定事項有特別知識經驗者。(2)經政府
    機關委任有鑑定職務者；鑑定之經過及其結果，應命鑑定人
    以言詞或書面報告；法院或檢察官得囑託醫院、學校或其他
    相當之機關、團體為鑑定，或審查他人之鑑定，並準用刑事
    訴訟法第203條至第206條之1規定，刑事訴訟法第198條、第
    206條第1項、第208條第1項分別定有明文。且臺灣高等法院
    檢察署已概括選任法務部調查局就案件有關毒品種類鑑定事
    項之鑑定機關，有台灣高等法院檢察署92年10月15日檢文允
    字第0921001322號該署函示可稽。依上開說明，卷附法務部
    調查局95年3月28日調科壹字第220022655號鑑驗通知書，雖
    係被告以外之人於審判外之書面陳述，然係檢察機關概括委
    託鑑定後所製作之鑑定報告，為刑事訴訟法第159條第1項所
    指例外情形，應有證據能力。
三、按犯罪事實應依證據認定之，無證據不得認定犯罪事實；不
    能證明被告犯罪者，應諭知無罪之判決，刑事訴訟法第154
    條第2 項、第301 第1 項分別定有明文。又認定犯罪事實所
    憑之證據，雖不以直接證據為限，間接證據亦包括在內，然
    而無論直接或間接證據，其為訴訟上之證明，須達於通常一
    般之人均不致有所懷疑，而得確信其為真實之程度者，始得
    據為有罪之認定，最高法院76年臺上字第4986號判例意旨可
    資參照。又檢察官對於起訴之犯罪事實，應負提出證據及說
    服之實質舉證責任，倘其所提出之證據，不足為被告有罪之
    積極證明，或其指出證明之方法，無從說服法院以形成被告
    有罪之心證，基於無罪推定之原則，自應為被告無罪判決之
    諭知，最高法院92年臺上字第128 號判例亦已明揭其旨。
四、本件公訴人認被告甲○○涉有運輸第一級毒品、私運管制物
    品進口等犯行，無非係以證人（共犯）謝鎮鴻於偵查中所為
    受被告委託運毒之供述、被告與謝鎮鴻之入出境查詢結果、
    法務部調查局鑑定通知書、謝鎮鴻之財團法人金融聯合徵信
    中心及票據信用資訊連結作業各1份、扣案之海洛因10顆（
    合計淨重41.25公克，純質淨重28.41公克，純度68.87%）等
    為論據，固非無見。訊據被告堅詞否認有何運輸第一級毒品
    、私運管制物品進口之犯行，辯稱：毒品是謝鎮鴻帶回來要
    吸食的，與我無關，謝鎮鴻於偵查中與原審亦承認他陷害我
    ；我沒有委託謝鎮鴻運輸海洛因，和謝鎮鴻是認識十幾年的
    鄰居，曾幫謝鎮鴻買機票，並和謝鎮鴻一起去澳門，我去賭
    場賭博，不知道謝鎮鴻去做什麼，因為謝鎮鴻曾欠我錢，在
    澳門向謝鎮鴻討債，謝鎮鴻不還，因而毆打謝鎮鴻，所以2
    人間有糾紛，謝鎮鴻才會陷害我，說是我委託運輸毒品的等
    語。經查：
  (一)證人謝鎮鴻於95年1 月間某日，在中國大陸地區雲南省瑞麗
    某KTV 店內，向綽號「阿龍」之不詳姓名年籍男子，以人民
    幣2 千元之代價購買第一級毒品海洛因1 包（毛重49.12 公
    克，淨重41.25 公克，純質淨重28.41 公克，純度68.87%）
    ，並以保險套將前開海洛因包裝成顆粒狀10顆塞入肛門，再
    於95 年1月12日由中國大陸搭機至澳門，再由澳門搭乘長榮
    航空公司BR/828號班次飛機，於同日21時20分許抵達臺灣高
    雄小港國際機場，嗣於入境海關檢查室時，為高雄縣政府警
    察局旗山分局會同財政部高雄關稅局查獲，並經灌腸排出上
    開海洛因等事實，業據證人謝鎮鴻於原審95年度訴字第580
    號案件（即謝鎮鴻被訴運輸第一級毒品、私運管制物品進口
    罪案件，下稱前案）中供述明確，並有法務部調查局95年3
    月28 日 調科壹字第220022655 號鑑定通知書1 紙附卷及海
    洛因10顆（合計淨重41.25 公克，空包裝重9.07公克，純質
    淨重28.41 公克，純度68.87%）扣案可稽（見原審95年訴字
    第580 號卷第44頁），堪認屬實。
  (二)按犯毒品危害防制條例第4條第1項之罪，其供出毒品來源因
    而破獲者，得減輕其刑，同條例第17條亦有明定。是證人謝
    鎮鴻所為運輸之毒品海洛因是受被告委託之指證，不得作為
    有罪判決之唯一證據，仍須調查其他必要之證據，從而運輸
    毒品者之指證，其真實性有待其他必要之證據加以補強。必
    也其不利於被告之供述，一般人均無合理之懷疑而可得確信
    時，方可採為論罪之依據（最高法院89年台上字第887 號判
    決參照）。本件證人謝鎮鴻雖曾於95年1 月13日檢察官偵訊
   、 同年4 月20日前案準備程序、同年6 月14日前案審判程序
    時供稱其於94年12月26日、95年1 月5 日、同年月12日分別
    受被告委託運輸海洛因回臺，代價是1 兩5 萬元，並於95年
    1 月13日本院羈押訊問時供稱是甲○○委託運輸毒品，甲○
    ○說這是K 他命，不是海洛因云云（見檢一卷34-37 頁、原
    審95年訴字第580 號卷95年4 月20日準備程序筆錄、95年6
    月14日審判筆錄）；然證人謝鎮鴻亦於95年1 月12日財政部
    高雄關稅局人員詢問時供述：攜帶回臺之海洛因是伊自己帶
    回來施用的，無人託帶（見檢一卷第30頁）；於95年1 月13
    日警詢時供稱：伊帶這10顆毒品是要自己施用的，不是要販
    賣，也沒有受託運送毒品，只有運毒過這一次（見檢一卷第
    6-10頁）；於95年2 月14日偵訊時以證人身分證稱：被查獲
    的海洛因是伊自己從大陸帶回來的，不是甲○○指使的，伊
    以為講了可以交保，且家人叫伊不要和甲○○交往，所以以
    前才指認甲○○（見檢一卷第63-64 頁）；於95年2 月21日
    原審羈押訊問時供稱：伊以為扣案物是K 他命，是買回來自
    己吸食的，在警局做的筆錄是真的，偵訊中檢察官說不講的
    話就判死刑、無期徒刑之罪，伊一時緊張就失去理智，隨便
    講講看可否交保（見原審95年訴字第580 號卷95年2 月21日
    訊問筆錄）；於95年9 月11日檢察官偵訊時以證人身分證述
    ：甲○○與伊無關，本件東西是要帶回來自己用的【見臺灣
    高雄地方法院檢察署95年度偵緝字第2497號偵查卷（下稱檢
    三卷）第44頁）；於95年9 月18日檢察官偵訊時以證人身分
    證稱：94年那次沒有帶毒品回來，伊在警局所做筆錄是真實
    的，甲○○沒有拿錢給伊（運輸毒品），因為之前伊和甲○
    ○在澳門有金錢糾紛，甲○○打伊，所以伊才作偽證供出他
    （見檢三卷第49-50 頁）；復於原審審理時證稱：伊只有在
    95年1 月12日這次帶海洛因回臺，之前沒有帶，海洛因是伊
    自己在雲南向叫阿龍的大陸人買的，不是甲○○要伊拿的，
    之前說是甲○○叫伊運的，是因為被檢察官嚇到了，想推給
    甲○○等語（見原審95年12月13日審判筆錄），是證人謝鎮
    鴻就其於94年12月26日、95年1 月5 日是否有自大陸地區運
    輸第一級毒品入境回台灣，及其運輸第一級毒品是否係受被
    告囑託等節，前後供述反覆不一，但謝鎮鴻於被查獲之初，
    於95年1 月12日財政部高雄關稅局人員詢問及95年1 月13日
    移送檢察官前之警詢，均自承運輸入境之海洛因係供自己施
    用，且無人托帶，被告此時之供述乃係剛被查獲之際所為較
    無受外界因素之干擾，亦未及思考嫁罪於他人，與其後於檢
    察官及原審陳述距被查獲有一段時間，甚至面臨被羈押之情
    形下所為之供述比較觀察之，應認被告於財政部高雄關稅局
    及警詢時之供述較符合事實，而可採信。
  (三)公訴人雖另提出被告與謝鎮鴻之入出境查詢結果、謝鎮鴻之
    財團法人金融聯合徵信中心及票據信用資訊連結作業各1 份
    為證（見檢三卷第56-59 頁），而依上開入出境查詢結果所
    示，證人謝鎮鴻曾於94年12月26日、95年1 月5 日搭機返臺
    ，另被告曾於94年12月24日、26日與證人謝鎮鴻搭乘同一班
    機出、入境，並於95年1 月7 日與證人謝鎮鴻搭乘同一班機
    出境，惟被告與證人謝鎮鴻係朋友（鄰居）關係，認識多年
    之事實，業據被告、證人謝鎮鴻陳述明確，則被告與證人謝
    鎮鴻既為朋友關係，渠2 人均有出國之計畫時，約好一同搭
    機出境或搭乘同一班機返臺，並無違反常情，尚難因被告與
    證人謝鎮鴻有搭乘同一班機出、入境之事實，即認被告有囑
    託證人謝鎮鴻運輸海洛因入境回臺之行為。又由卷附謝鎮鴻
    之財團法人金融聯合徵信中心及票據信用資訊連結作業觀之
    ，證人謝鎮鴻於92年間曾退票3 張（金額各為5,088 元），
    為拒絕往來戶，且曾於93年間因消費款項未繳而信用卡遭停
    卡，然此僅能證明證人謝鎮鴻於92、93年間曾有信用狀況不
    良之情形，實難據以認定證人謝鎮鴻於94年12月、95年1 月
    間經濟狀況不佳，況即使證人謝鎮鴻於前開時間確有經濟狀
    況不佳之情形，亦難憑此認定其於94年12月26日、95年1 月
    5 日搭機返臺時有運輸海洛因之事實，或其於95年1 月12日
    運輸海洛因之行為係出於被告之囑託。是上開入出境查詢結
    果、財團法人金融聯合徵信中心及票據信用資訊連結作業等
    證據，對證人謝鎮鴻是否確於94年12月26日、95年1 月5 日
    運輸海洛因回臺、被告有無委由證人謝鎮鴻於94年12月26日
    、95年1 月5日 、12日，自大陸地區運輸海洛因回臺、數量
    若干、代價為何等犯罪事實，均無從加以補強證明，衡諸前
    開判例要旨，上開證據與證人（即共犯）謝鎮鴻供述之相互
    利用，尚不足使上開公訴意旨之犯罪事實獲得確信，自不符
    合刑事訴訟法第156 條第2 項補強證據之要求。況證人謝鎮
    鴻被訴曾於94年12月26日、95年1 月5 日運輸毒品海洛因入
    境部分，亦因無積極證據足資佐證，而經原審判決不另為無
    罪諭知確定在案，此有原審95年訴字第580 號判決書附卷可
    參。準此，證人謝鎮鴻此部分犯行（於94年12月26日、95年
    1 月5 日運輸毒品海洛因）既無法證實，益難以證人謝鎮鴻
    空口指證而採為不利於被告之認定。至於被告所辯在澳門向
    謝鎮鴻討債，謝鎮鴻才陷害伊云云，應係指謝鎮鴻於移送檢
    察官以後之陳述而言，故被告雖代謝鎮鴻支付出國機票錢，
    兩人關係似非不好，但2 人於澳門因債務糾紛發生口角，亦
    非不可能發生，故被告幫謝鎮鴻出機票錢後與謝鎮鴻在澳門
    發生糾紛爭吵，係出國後偶然發生之事故，尚不能認謝鎮鴻
    積欠被告債務與被告幫謝鎮鴻支付機票錢有互相矛盾之情事
    。又兩人於澳門發生爭吵，謝鎮鴻返國被查獲時之初次訊問
    仍供述係自己施用，而非被告托運，其陳述可信度更高。
  (四)至卷附法務部調查局鑑定通知書及扣案之海洛因10顆（合計
    淨重41.25公克，純質淨重28.41公克，純度68.87%）等文書
    、證物，亦僅能證明證人謝鎮鴻於95年1 月12日確有自大陸
    地區運輸第一級毒品海洛因回臺之事實（已據原審判決確定
    ），尚無從憑此遽予認定證人謝鎮鴻運輸之毒品海洛因係受
    被告囑託所為，是上開證據尚難採為被告有罪之認定。
五、綜上所述，本件尚難僅憑證人（共犯）謝鎮鴻前後反覆一致
    之供述，即認被告有支付酬勞委由謝鎮鴻自中國大陸運輸海
    洛因入境回臺之行為，公訴人認被告涉犯運輸第一級毒品、
    私運管制物品進口等犯行所憑之證據，尚無從說服本院達於
    通常一般之人均不致有所懷疑，而得確信其為真實之程度，
    自屬不能證明被告犯罪，依前開之說明，自應為被告無罪之
    諭知。
六、原審因而以不能證明被告犯罪，而為被告無罪之諭知，核無
    違誤；檢察官上訴意旨，指摘原判決不當，為無理由，應予
    駁回。
據上論斷，應依刑事訴訟法第368條，判決如主文。
本案經檢察官林慶宗到庭執行職務。
中　　華　　民　　國　　96　　年　　4　　月　　30 　　日
　　　　　　　　　刑事第八庭    審判長法　官  李炫德
　　　　　　　　　　　　　　　　　    法　官  簡志瑩
　　　　　　　 　 　　　　　　　　　　法　官  陳志銘
以上正本證明與原本無異。
如不服本判決應於收受本判決後10日內向本院提出上訴書狀，其
未敘述上訴理由者，並得於提起上訴後10日內向本院補提理由書
狀（均須按他造當事人之人數附繕本）「切勿逕送上級法院」。
中　　華　　民　　國　　96　　年　　4　　月　　30 　　日
　　　　　　　　　　　　　　　　　　　書記官  盧雅婷
